臺灣臺南地方法院交通事件裁定　　　　　　　　　　九十一年度交聲字第二五五號
　　移送機關　交通部公路總局嘉義區監理所台南監理站
　　受處分人
　　即異議人　甲○○
右列受處分人因違反道路交通管理處罰條例案件，對於交通部公路總局嘉義區監理所
台南監理站民國九十一年七月十五日及同年六月二十七日所為之裁決處分（處分案號
：南監五字第裁七四—Ｖ00000000號、Ｖ00000000號），聲明異議
，本院裁定如左：
    主  文
異議駁回。
    理  由
一、聲明異議意旨略以：如附件聲明異議狀所載。
二、按汽車行駛於道路上，其汽車駕駛人或前座乘客未繫安全帶者，處駕駛人新臺幣
    一千五百元罰鍰；汽車駕駛人，駕駛汽車有違反道路交通管理處罰條例之行為，
    經交通勤務警察或依法令執行交通稽查任務人員制止時，不聽制止或拒絕停車接
    受稽查而逃逸者，除按各該條規定處罰外，處三千元以上六千元以下罰鍰；並記
    違規點數一點，道路交通管理處罰條例第三十一條第一項、第六十條第一項、第
    六十三條第一項第一款分別定有明文。
三、經查：
    （一）本件受處分人即異議人甲○○所有之車號Ｊ３─０８８５號自小貨車，係
          於民國九十一年一月三日十七時三十四分許，在行經屏東市○○路與民族
          路口時，因駕駛人行車未繫安全帶，經警鳴笛並示意該輛車號Ｊ３─０８
          ８５號自小貨車停車受檢，因該小貨車不聽從制止反逕自加速逃逸，經執
          勤員警記下違規車號，並比對電腦查詢之資料無訛後，始製單逕行舉發等
          情，有屏東縣警察局屏警交字第Ｖ00000000號、Ｖ000000
          00號舉發違反道路交通管理事件通知單各一紙在卷可稽，並經證人即本
          件舉發之員警王鴻福於本院調查時到庭陳證：「（問：本件是否你告發的
          ，情形如何？）是我告發的，當時我在屏東市○○路與民族路口執行交通
          崗勤務，當時我看見該輛車子駕駛人未繫安全帶，然後我吹哨攔停，但該
          位駕駛人不停且加速逃逸」、「（問：當時視距如何？）當時視距良好，
          我從車子正面擋風玻璃看見駕駛人並未繫安全帶，所以我記下車號無誤，
          因為當時我記得很清楚，我特地打無線電回警察局勤務中心查明車籍資料
          核對無誤後才逕行舉發」等語明確（見本院九十一年九月五日訊問筆錄）
          ，參諸執勤警員係依法執行公務，與異議人並不相識，素無怨隙，苟非實
          情，自無須恣意誣攀之理。而且警員執行公務本身受行政懲處責任之監督
          ，到庭具結作證更以刑罰擔保其真實性，警員應無甘冒行政懲處及刑法偽
          證罪責任而刻意誣陷之必要。因此，可信賴警員王鴻福前開陳證為真實。
    （二）異議人雖辯稱：當時適逢選舉期間，伊係駕車在屏東當地沿路綁旗子幫忙
          ，並未遇有警察攔檢，且員警並未拍照存證云云。惟按法院受理交通異議
          案件，乃是對於交通舉發行政處分審查其是否違法，本質上屬於行政爭訟
          過程，與普通法院審理刑事案件之原則不同。其舉證責任之原理，非如刑
          事案件中，應超越任何合理懷疑始可為有罪判決者之嚴格程度。其舉證責
          任之原理，應與民事訴訟相類似，除有特別規定外，基本上準用民事訴訟
          法，由國家機關與人民二造，各自履行其主觀之舉證責任，在過程中各自
          提出證據；若窮盡各種證據方法，待證結果仍有不明時，則由客觀之舉證
          責任危險分配原則，決定國家機關與人民二造何人應受敗訴危險。此參酌
          行政訴訟法第一百三十六條規定準用民事訴訟法第二百七十七條自明。查
          原裁決機關交通部公路總局嘉義區監理所台南監理站，裁決異議人甲○○
          行車未繫安全帶並拒絕停車接受稽查逃逸，乃引據舉發單為證。而舉發本
          件違規事件之屏東縣警察局交通隊員警王鴻福，就本件如何查獲並舉發之
          經過，亦於本院調查時到庭陳證無訛，已如前述，並就異議人之該輛自小
          貨車，於前揭時日經人駕車行經中山路與民族路時，為在前開路口執勤之
          員警發現【駕駛人行車未繫安全帶】，經執勤員警【鳴笛示意攔停】，惟
          異議人該輛自小貨車之【駕駛人見狀不停且加速逃逸】等本件違規情節均
          供述明確，而警員之舉發程序，亦合於道路交通管理處罰條例第七條之二
          第一項第四款、第二項：汽車駕駛人之行為有不服指揮稽查而逃逸之情形
          ，當場不能或不宜攔截製單舉發者，得對汽車所有人逕行舉發處罰；前開
          逕行舉發，應記明車輛牌照號碼、車型等可資辨明之資料，查明汽車所有
          人姓名或名稱、住址後，製單舉發處罰之規定，況查警員王鴻福本身直接
          見聞異議人所有之自小貨車有駕駛人行車未繫安全帶並拒絕停車接受稽查
          逃逸之事實經過，對事實最為明瞭，又經以行政及刑事責任擔保其真實性
          ，且舉發當時所記載違規駕駛人所駕車之違規情節又與事實相符等等各項
          因素，綜合認定其陳述為可採信。況駕駛人行車未繫安全帶並經攔查未停
          而逃逸之違規過程，僅約數秒鐘，稍縱即逝，若來得及拍照固然最好，可
          免去不必要之爭議，但若來不及拍照，此短暫之事實經過，除全程目睹之
          警員可資證明外，難有其他輔佐證據，異議人認無補強證據即不得採信云
          云，亦無理由，而異議人就其指稱舉發員警舉發有誤乙節，既未提出確實
          證據以供調查，且未提供任何相關證據足資證明執勤員警確有捏造事實違
          法取締之情事，從而異議人前開所辯，要係卸責之詞，自無可採。
    （三）本件異議人之前開自小貨車，於右述時、地有駕駛人行車未繫安全帶，且
          經交通勤務警察制止時，拒絕停車接受稽查而逃逸之事實，既可認定，則
          移送機關即交通部公路總局嘉義區監理所台南監理站據此引用前開道路交
          通管理處罰條例第三十一條第一項、第六十條第一項、第六十三條第一項
          第一款規定，而裁處異議人罰鍰共新臺幣七千五百元並記違規點數一點，
          於法並無不當，異議人異議為無理由，應予駁回。
四、據上論斷，應依道路交通案件處理辦法第十九條，裁定如主文。
中      華      民      國      九十一      年     十二     月    十    日
                                  臺灣臺南地方法院交通法庭
                                      法  官  張  瑛  宗
右正本證明與原本無異
如不服本裁定應於送達後五日內向本院提出抗告狀
                                      書記官  陳  志  德
中      華      民      國      九十一      年     十二     月   十八   日
